臺灣高等法院刑事判決　　　　　　　　　　　　　九十三年度上訴字第一六八七號
　　上　訴　人
　　即　被　告　甲○○
右上訴人因毒品危害防制條例案件，不服臺灣臺北地方法院九十三年度訴字第四三０
號，中華民國九十三年五月十八日第一審判決（起訴案號：臺灣臺北地方法院檢察署
九十三年度毒偵字第四四○號；移送原審併辦案號：臺灣板橋地方法院檢察署九十三
年度核退毒偵字第三一號；移送本院併辦案號：臺灣臺北地方法院檢察署九十三年度
毒偵字第九六五號），提起上訴，本院判決如左：
    主  文
原判決關於甲○○施用第二級毒品及定應執行刑部分均撤銷。
甲○○連續施用第二級毒品，累犯，處有期徒刑柒月，扣案第二級毒品甲基安非他命
壹包（驗餘淨重零點伍柒公克）及貳小包（合計驗餘淨重零點柒貳公克）均沒收銷燬
之。
其他（第一級毒品部分）上訴駁回。
撤銷改判部分所處有期徒刑柒月，扣案第二級毒品甲基安非他命壹包（驗餘淨重零點
伍柒公克）及貳小包（合計驗餘淨重零點柒貳公克）均沒收銷燬之及上訴駁回部分所
處有期徒刑捌月，應執行有期徒刑壹年，扣案第二級毒品甲基安非他命壹包（驗餘淨
重零點伍柒公克）及貳小包（合計驗餘淨重零點柒貳公克）均沒收銷燬之。
    事  實
一、甲○○曾於民國九十年間因妨害風化案件，經臺灣士林地方法院判處有期徒刑三
    月確定，而於九十二年四月二十二日執行完畢；又於九十一年間因施用第二級毒
    品安非他命案件，經臺灣板橋地方法院裁定送觀察、勒戒後，認有繼續施用毒品
    傾向，裁定令入戒治處所施以強制戒治一年，至九十二年二月二十六日強制戒治
    交付保護管束期滿，經臺灣板橋地方法院檢察署檢察官於九十二年七月二十四日
    不起訴處分確定。詎其仍不知悔改，復基於施用一級毒品海洛因之犯意，於九十
    二年十月十五日二十三時五十八分許回溯二十六小時內之某時許，在不詳地點，
    施用第一級毒品海洛因一次；又基於施用第二級毒品之概括犯意，於九十二年十
    月十三日上午，在臺北縣三重市住處，施用安非他命，於九十二年十月十五日二
    十二時三十分許，經警在臺北市○○區○○街與開封街口查獲，並當場扣得第二
    級毒品安非他命一包（毛重○點八四公克，淨重○點五八公克，驗餘淨重○點五
    七公克）；再於同年十二月三日晚間十時許在其住處施用安非他命，而同月四日
    晚間九時許，在臺北縣三重市○○○路三號前為警查獲，並扣得第二級毒品安非
    他命二包（總毛重一點二二公克，總淨重○點七四公克，總驗餘淨重○點七二公
    克）；迨至九十三年二月二十七日二十二時許，在臺北縣新店市○○路○段二四
    六號地下一樓，施用第二級毒品安非他命，而於同年月二十八日零時二十分，在
    上址為警查獲，並當場扣得甲○○友人陳兆寶所有之第一級毒品海洛因一包、第
    二級毒品安非他命一包、針筒七支、安非他命吸食器一組、含有海洛因殘渣之分
    裝袋三個。
二、案經臺北市政府警察局萬華分局、士林分局分別報請臺灣臺北地方法院檢察署檢
    察官偵查起訴及移送併案審理；及臺北市政府警察局北投分局報請臺灣板橋地方
    法院檢察署檢察官移送併案審理。
    理  由
一、訊據上訴人即被告甲○○固坦承有施用第二級毒品安非他命犯行，惟矢口否認有
    施用第一級毒品海洛因犯行，辯稱：未曾施用海洛因，不知為何尿液會有海洛因
    反應，且九十二年十二月四日查扣之安非他命二包不是我的云云。經查：
（一）被告於九十二年十月十五日二十二時許，為警於臺北市○○區○○街與開封街
      口查獲後，經警於九十二年十月十五日二十三時許採尿，送明生生物科技股份
      有限公司（下稱明生公司）檢驗，經明生公司以「氣象層析儀分析法」複驗結
      果，呈嗎啡陽性反應，有明生公司濫用藥物檢驗中心九十二年十二月十五日濫
      用藥物檢體檢驗報告一紙在卷可稽。按以「氣相層析質譜儀」之方法作藥物及
      其代謝產物之定性及定量分析檢驗者，幾乎不會有偽陽性反應產生，亦即如尿
      液中未含有煙毒之反應者，即不可能產生因藥物所引起之偽陽性反應，業據行
      政院國軍退除役官兵輔導委員會榮民總醫院八十三年四月七日（八三）北總內
      字第○三○三九號函釋在案。則被告之尿液檢體經明生公司以氣相層析質譜儀
      分析法複驗結果，既呈嗎啡陽性反應，顯已排除因服用藥物導致呈毒品偽陽性
      反應之可能，足見被告於採尿前確均曾施用第一級毒品海洛因。又海洛因經注
      射入人體後，約百分之八十於二十四小時內自尿中排出，一般而言，尿液中能
      否驗出嗎啡陽性反應與其投與量、投與途徑、採尿時間、個人體質及檢驗方法
      之靈敏度有關，因此僅憑尿液中呈煙毒反應，並無法確實推定吸食時間距採集
      時間之長短，惟依上述資料推斷，注射六毫克之海洛因鹽酸鹽，其代謝物嗎啡
      之平均可檢出時限約為二十六小時，亦經行政院衛生署藥物食品檢驗局八十一
      年九月八日（八一）藥檢壹字第八一一四八八五號函釋在案。足見被告應於九
      十二年十月十五日二十二時許採尿前二十六小時內，確有施用第一級毒品海洛
      因至灼。被告辯稱並無施用第一級毒品海洛因，顯係卸責之詞，委不足採。事
      證明確，被告施用第一級毒品海洛因犯行，洵堪認定。
（二）被告於九十二年十月十五日二十二時許，為警於臺北市○○區○○街與開封街
      口查獲，並當場扣得第二級毒品安非他命一包（毛重○點八四公克，淨重○點
      五八公克，驗餘淨重○點五七公克）。被告於警詢供稱：我最後一次吸食安非
      他命，係於九十二年十月十三日上午七時，在我家吸食等語（見臺灣臺北地方
      法院檢察署九十三年度毒偵字第四四○號偵查卷第十七頁）。雖被告嗣於偵查
      中否認有施用毒品犯行（見同署九十二年度核退字第三一五五號偵查卷第九頁
      背面），惟被告遭警查獲，經警於九十二年十月十五日二十三時許採尿後，送
      請明生公司檢驗，經明生公司以「氣象層析儀分析法」複驗結果，呈甲基安非
      他命陽性反應，有明生公司濫用藥物檢驗中心九十二年十二月十五日濫用藥物
      檢體檢驗報告一紙在卷可稽。按以「氣相層析質譜儀」之方法作藥物及其代謝
      產物之定性及定量分析檢驗者，幾乎不會有偽陽性反應產生，已如前述。而尿
      液中呈安非他命陽性反應者，推算吸食時間距採集時間，最長可能不會超過四
      日，亦經行政院衛生署藥物食品檢驗局八十一年九月八日（八一）藥檢壹字第
      八一一四八八五號函釋在案。足見被告應於九十二年十月十五日二十二時許採
      尿前九十六小時內，確有施用第二級毒品安非他命至灼。又扣案之毒品經送臺
      北市政府警察局鑑定結果，屬第二級毒品安非他命，有該局九十三年二月二日
      北市鑑毒字第八二三號鑑驗通知書在卷可參（見同上偵查卷第十五頁）。事證
      明確，被告施用及持有第二級毒品安非他命犯行，洵堪認定。
（三）被告於九十二年十二月四日二十一時許，為警於臺北縣三重市○○○路三號前
      查獲，並當場扣得安非他命二包（總毛重一點二二公克，總淨重○點七四公克
      ，總驗餘淨重○點七二公克）。被告於警詢供稱：我經警方盤查，由我帶同警
      方至我貼於環河北路三號門前樑柱上查獲安非他命二包。該二包安非他命是我
      的，我怕帶在身上會被警方臨檢查獲，所以才將安非他命貼於樑柱上。我有施
      用安非他命的惡習，從八十三年起六月間即斷斷續續施用，最近一次是於九十
      二年十二月三日二十二時許，在我家施用安非他命等語（見臺灣板橋地方法院
      檢察署九十三年度核退毒偵字第三一號偵查卷第十四頁背面至第十五頁）；及
      至偵查中供稱：九十二年十二月四日查獲的二包安非他命不是我的，我最後一
      次施用是在九十二年四、五月間（見同署九十二年毒偵字第三九六二號偵查卷
      第十二頁）。雖被告於偵查中否認有於九十二年十二月五日七時許採尿前回溯
      九十六小時內有施用第二級毒品安非他命犯行，惟被告遭警查獲採尿後送請明
      生公司檢驗，經明生公司先以「酵素免疫分析法」初步檢驗後，再以「氣象層
      析儀分析法」複驗結果，呈甲基安非他命陽性反應，有明生公司濫用藥物檢驗
      中心九十三年一月二日濫用藥物檢體檢驗報告一紙在卷可稽。按以「氣相層析
      質譜儀」之方法作藥物及其代謝產物之定性及定量分析檢驗者，幾乎不會有偽
      陽性反應產生；而尿液中呈安非他命陽性反應者，推算吸食時間距採集時間，
      最長可能不會超過四日，均已如前述。足見被告應於九十二年十二月五日七時
      許採尿前九十六小時內，確有施用第二級毒品安非他命至灼。又扣案之毒品經
      年二月二十五日北市鑑毒字第八六○號鑑驗通知書在卷可參（見同上偵查卷第
      四六頁）。查扣案之第二級毒品安非他命二包，係黏貼於臺北縣三重市○○○
      路三號門前樑柱上，如非被告所有，被告當無知悉該處樑柱貼有安非他命，足
      見扣案之二包安非他命，確屬被告所有。被告辯稱扣案之二包安非他命非其所
      有，且並未於九十二年十二月五日七時許採尿前九十六小時內有施用第二級毒
      品安非他命犯行，顯係卸責之詞，均不足採。事證明確，被告施用及持有第二
      級毒品安非他命犯行，洵堪認定。
（四）被告於九十三年二月二十八日零時二十分許，為警於臺北縣新店市○○路○段
      二四六號地下一樓查獲。被告於警詢供稱：我有吸食安非他命的習慣，最後一
      次吸食是於九十三年二月二十七日二十二時許，在臺北縣新店市○○路○段二
      四六號地下一樓吸食等語（見臺灣臺北地方法院檢察署九十三年毒偵字第九六
      五號偵查卷第十頁）。被告於九十三年二月二十八日十三時許為警採集之尿液
      ，經送臺灣尖端先進生技醫藥股份有限公司（下稱尖端公司）以「酵素免疫分
      析法」初步篩檢及「氣象層析儀分析法」複驗結果，均呈甲基安非他命之陽性
      反應，有尖端公司九十三年三月十二日濫用藥物檢驗報告一紙在卷可稽。按以
      「氣相層析質譜儀」之方法作藥物及其代謝產物之定性及定量分析檢驗者，幾
      乎不會有偽陽性反應產生；而尿液中呈安非他命陽性反應者，推算吸食時間距
      採集時間，最長可能不會超過四日，均已如前述。足見被告應於九十三年二月
      二十八日十三時許採尿前九十六小時內，確有施用第二級毒品安非他命至灼。
      事證明確，被告施用第二級毒品安非他命犯行，洵堪認定。
（五）綜上所述，本件事證已臻明確，被告施用海洛因及連續施用安非他命犯行，洵
      堪認定，應予依法論科。
二、按毒品危害防制條例於九十二年七月九日修正公布，並於九十三年一月九日施行
    ，而被告於九十二年十月十五日二十三時許採尿前回溯二十六小時內，施用第一
    級毒品海洛因一次；又於同年十月十五日二十二時許、同年十二月五日七時許及
    九十三年二月二十八日十三時許採尿前九十六小時內，數次施用第二級毒品安非
    他命，是被告行為後法律已有所變更。按行為人施用毒品案件，依修正前毒品危
    害防制條例第二十條、第二十三條規定，強制戒治期滿經檢察官為不起訴處分後
    ，五年內再犯毒品危害防制條例第十條之施用毒品罪者，應由檢察官直接提起公
    訴；而依照修正後同條例第二十條、第二十三條規定，強制戒治執行完畢釋放後
    ，五年內再犯同條例第十條之罪，亦應由檢察官直接提起公訴。查被告於八十九
    年間因施用第一級毒品案件，經原審法院裁定令入戒治處所施以強制戒治，至九
    十年十一月三十日強制戒治交付保護管束期滿，經臺灣臺北地方法院檢察署檢察
    官於九十一年一月十四日為不起訴處分確定後，再犯本件施用第一級毒品海洛因
    犯行，不論依修正前或修正後之毒品危害防制條例規定，均應由檢察官直接提起
    公訴，自難認修正前之規定有利於行為人；況毒品危害防制條例第十條所規定之
    施用毒品罪，法定刑均未修正，而修正後之毒品危害防制條例第二十條、第二十
    三條僅修訂觀察、勒戒及強制戒治等保安處分之規定，刑法第二條第二項已就保
    安處分之適用有明文規定，自不生引用刑法第二條第一項有關「刑罰」變更之比
    較新舊法之問題。又被告既係基於概括犯意連續施用第二級毒品安非他命，應以
    被告最後遭查獲時為最後行為時，則被告行為終結顯係於毒品危害防制條例九十
    三年一月九日修正公佈施行後，自亦不生比較新舊法適用之問題。核被告所為，
    應係犯毒品危害防制條例第十條第一項施用第一級毒品罪、第二項施用第二級毒
    品罪。被告持有第一級毒品海洛因、第二級毒品安非他命，既意在供己施用，其
    持有之低度行為應各為施用之高度行為所吸收，不另論罪。被告多次施用第二級
    毒品安非他命，均時間緊接，所犯又係構成要件相同之罪名，顯係基於概括犯意
    為之，為連續犯，應依刑法第五十六條規定以一罪論，並加重其刑。被告所犯理
    由欄一（三）、（四）部分（臺灣臺北地方法院檢察署、臺灣板橋地方法院檢察
    署函送併辦部分），雖未經檢察官起訴，然因該部分與起訴施用第一級毒品部分
    具有連續犯裁判上一罪關係，為起訴效力所及，自得由本院併予審理。又被告曾
    於九十年間因妨害風化案件，經臺灣士林地方法院判處有期徒刑三月確定，而於
    九十二年四月二十二日執行完畢，有本院被告全國前案紀錄表附卷可稽。被告於
    有期徒刑執行完畢五年以內，再犯有期徒刑以上之本罪，為累犯，應遞加重其刑
    。
三、原審以被告所犯施用第一級毒品，罪證明確，適用毒品危害防制條例第十條第一
    項、刑法第四十七條，審酌被告素行及犯罪後態度等情狀，判處有期徒刑八月，
    其認識用法，均無違誤，量刑亦屬妥適，被告此部分上訴，仍執陳詞，否認犯罪
    ，為無理由，應予駁回。又被告所犯施用第二級毒品安非他命，原審以其事證明
    確，予以論罪科刑，固非無見。惟查：被告於九十三年二月二十七日施用安非他
    命部分犯行，原審未及審理，此部分與起訴部分有連續犯關係，且經檢察官移送
    併辨，本院得一併審理，此部分即有未合。又原審認定被告於九十二年十月四日
    晚間有施用第二級毒品安非他命，認定事實，亦有違誤。被告上訴意旨以九十二
    年十二月四日扣案之安非他命二包非其所有，並指摘原審量刑過重，固無理由。
    惟原判決既有可議，自應由本院撤銷改判。爰審酌被告有吸毒犯罪前科，因施用
    毒品，經觀察勒戒、強制戒治，仍再犯施用毒品罪，並斟酌施用毒品乃戕害其自
    身健康之行為及被告犯後否認部分犯行等及其他一切情狀，量處如主文第二項所
    示之刑，以示懲儆。
四、扣案安非他命一包（驗餘淨重○點五七公克）及二小包（總驗餘淨重○點七二公
    克），均為毒品，應依毒品危害防制條例第十八條第一項前段規定諭知沒收銷燬
    。至被告理由欄一之（四）部分犯行於警查獲時，扣得第一級毒品海洛因一包、
    第二級毒品安非他命一包、針筒七枝、安非他命吸食器一組、含有海洛因殘渣之
    分裝袋三個，均為另案陳兆寶所有，業據陳兆寶坦承無誤，應由另案予以沒收之
    ，併此說明。
五、撤銷改判部分所處有期徒刑七月，扣案第二級毒品甲基安非他命壹包（驗餘淨重
    零點伍柒公克）及貳小包（合計驗餘淨重零點柒貳公克）均沒收銷燬之；上訴駁
    回部分所處有期徒刑八月，應定執行有期徒刑壹年，扣案第二級毒品甲基安非他
    命壹包（驗餘淨重零點伍柒公克）及貳小包（合計驗餘淨重零點柒貳公克）均沒
    收銷燬之。
據上論斷，應依刑事訴訟法第三百六十八條、第三百六十九條第一項前段、第三百六
十四條、第二百九十九條第一項前段，毒品危害防制條例第十條第二項、第十八條第
一項前段，刑法第十一條前段、第五十六條、第四十七條、第五十一條第五款，判決
如主文。
本案經檢察官周誠南到庭執行職務。
中　　　華　　　民　　　國　　九十三　　年　　　八　　　月　　　二　　日
                              臺灣高等法院刑事第三庭
                                  審判長法  官  張  連  財
                                        法  官  張  傳  栗
                                        法  官  黃  金  富
右正本證明與原本無異。
施用第一級毒品部分如不服本判決應於收受送達後十日內向本院提出上訴書狀，其未
敘述上訴之理由者並得於提起上訴後十日內向本院補提理由書（均須按他造當事人之
人數附繕本）。
其他部分不得上訴。
                                        書記官  江  采  廷
中　　　華　　　民　　　國　　九十三　　年　　　八　　　月　　　三　　　日
附錄：本案論罪科刑法條全文
毒品危害防制條例第十條第一項：
施用第一級毒品者，處六月以上五年以下有期徒刑。
施用第二級毒品者，處三年以下有期徒刑。
